【裁判字號】    95,交聲,351
【裁判日期】    950810
【裁判案由】    交管條例聲異
【裁判全文】
臺灣板橋地方法院交通事件裁定         95年度交聲字第351號
原處分機關  交通部公路總局臺北區監理所蘆洲監理站
異  議  人  甲○○
即受處分人
上列異議人即受處分人因違反道路交通管理處罰條例案件，對於
交通部公路總局臺北區監理所九十五年二月八日所為之處分（原
處分案號：北監自裁字第裁四０－Ｚ00000000號），聲
明異議，本院裁定如下：
    主  文
異議駁回。
    理  由
一、原處分意旨略謂：異議人即受處分人甲○○駕駛車牌號碼Ｂ
    Ｆ－三四三九號自用小客車，於民國九十五年一月二十二日
    上午十時四分許，在國道一號南下二十八點九公里處因無照
    駕駛之違規，為內政部警政署國道公路警察局第一警察隊以
    北警局交字第Ｚ00000000號通知單當場攔停舉發，
    爰依道路交通管理處罰條例第二十一條第一項第六款規定，
    裁處罰鍰新臺幣九千元之處分等語。
二、聲明異議意旨略以：交通部公路總局台北區監理所於九十一
    年十月十一日所裁決之北監五字第裁四０－ＣＸ00000
    00號違反道路交通管理事件裁決書，異議人本人並未收到
    ，且該裁決書之掛號郵件收件回執聯內收件人蓋章欄中甲○
    ○之署名亦非異議人所簽署。因此，異議人在不知情的情況
    下駕駛執照被註銷，純屬冤枉，為此聲明異議，爰請撤銷原
    處分云云。
三、按行為後法律或自治條例有變更者，適用行政機關最初裁處
    時之法律或自治條例；但裁處前之法律或自治條例有利於受
    處罰者，適用最有利於受處罰者之規定，行政罰法第五條定
    有明文。查本件違規行為發生後，道路交通管理處罰條例業
    於九十四年十二月二十八日修正公布，並於九十五年七月一
    日施行，惟本件違規行為發生時及原處分機關之最初裁決時
    ，均在該條例修正施行之前，揆諸上揭規定，應適用修正前
    之規定，無新舊法比較適用問題，合先敘明。次按汽車駕駛
    人使用註銷之駕駛執照駕駛小型車或機器腳踏車者，處新臺
    幣（下同）六千元以上一萬二千元以下罰鍰，並當場禁止其
    駕駛及扣留其車輛牌照，修正前道路交通管理處罰條例第二
    十一條第一項第六款定有明文。又依違反道路交通管理事件
    統一裁罰標準級處理細則第五條規定，處理違反道路交通管
    理事件，有關文書之送達程序，依行政程序法之規定；而按
    行政機關對於文書之送達，於應送達處所不獲會晤應受送達
    人時，得將文書付與有辨別事理能力，同居人、受雇人或應
    送達處所之接收郵件人員，行政程序法第七十三條第一項復
    有明定。
四、經查：異議人甲○○駕駛車牌號碼ＢＦ－三四三九號自用小
    客車，於民國九十五年一月二十二日上午十時四分許，在國
    道一號南下二十八點九公里處因無照駕駛之違規，為內政部
    警政署國道公路警察局第一警察隊當場攔停舉發，此有內政
    部警政署國道公路警察局北警局交字第Ｚ00000000
    號舉發違反道路交通管理事件通知單、交通部公路總局臺北
    區○○○○○道路交通管理事件裁決書、送達證書等影本共
    三紙附卷可稽，雖異議人辯稱：交通部公路總局台北區監理
    所於九十一年十月十一日所裁決之北監五字第裁四０－ＣＸ
    0000000號違反道路交通管理事件裁決書，伊並未收
    到，且該裁決書之掛號郵件收件回執聯內收件人蓋章欄中甲
    ○○之署名亦非伊所簽署，也有很多住戶反應信件收不到，
    有可能是管理員簽收，而沒有交到伊手上云云，惟據證人乙
    ○○於九十五年六月二十日本院訊問時證稱：「（問：是否
    認識異議人？）認識，我們是同一棟成名學府的住戶，甲○
    ○現在不是成名學府的住戶，兩年前（九十三年）他搬走，
    之前都跟我們住在那，社區有警衛收發信件，從我當主任委
    員時（八十八年閞始至今）都有，委託的家福保全有限公司
    沒有更換過，警衛也有更換過，但是流程應該是一樣的。」
    、「（問：警衛可以代收信件嗎？）全部都由警衛代收，他
    會蓋代收章，掛號信件也是。」、「（問：如何確認管考？
    ）有登入簿登入，收發簿上會註明，住戶再向櫃台簽名領取
    要由本人領取，沒有人領的話，一個星期會退回，自從八十
    八年我當主委後就開始至今都是相同模式，我從八十八年到
    九十三年都是主委，我當主委期間，沒有發生住戶沒有收到
    信件是因我們的傳輸線發生問題。」、「（問：任職主委期
    間有無警衛自己簽名代收之情形？）沒有，他們用成名學府
    的章去蓋就可以了，他們不會用自己簽名去代收。」等語，
    可知成名學府內整個收件流程為信件寄達成名學府時，全部
    都由警衛室之值班保全人員所代收，並加蓋成名學府管委會
    之收文章後，再將蓋過章之回執聯交給郵務人員，待保全人
    員依所收之郵件逐一記錄於登入簿及收發簿內，嗣再通知各
    住戶，由住戶本人親自領取，換言之，除非住戶本人親自領
    取信件，否則皆由警衛室之值班保全人員代為簽收，再觀諸
    卷附之交通部公路總局台北區監理所九十一年七月五日北監
    五字第裁00－00000000號違反道路交通管理事件
    裁決書之掛號郵件收件回執聯與九十一年十月十一日北監五
    字第裁四０－ＣＸ0000000號違反道路交通管理事件
    裁決書之掛號郵件收件回執聯，兩者相較之，該收件回執聯
    均係送達於臺北縣五股鄉○○路十三號五樓之一之相同地址
    ，且前後相詎時間亦短短數月之隔，然前者之收件人欄內所
    載「甲○○」之署名卻為異議人所不爭執，顯見異議人之信
    件僅有其本人方能領取，而其他一般人是無法隨意替異議人
    代領之，此外證人乙○○係由異議人舉證提出，當無怨隙，
    自無故意為不實證述之可能，故證人乙○○所供述成名學府
    之收件流程及其自八十八年起至九十三年擔任成名學府之主
    委期間並無因該收件流程而造成住戶未收到信之證詞，應為
    平允可信。綜上所述，異議人前揭所辯，無非卸責之詞，尚
    難採信。本件異議人於前述時、地無照駕駛之違規行為，事
    證明確，堪以認定。
五、從而，原處分機關依據修正前道路交通管理處罰條例第二十
    一條第一項第六款規定，裁處罰鍰新臺幣九千元，無任何違
    誤，量罰亦甚妥適，應予維持，本件異議為無理由，應駁回
    之。
六、據上論斷，應依道路交通案件處理辦法第十九條規定，裁定
    如主文。
中    華    民    國    95    年    8     月    10    日
                  交通法庭  法  官  連 育 群
以上正本證明與原本無異。
如不服本裁定應於送達後五日內向本院提出抗告狀。
                            書記官  郭 宇 修
中    華    民    國    95    年    8     月    10    日


司法院資訊處製作；財團法人民間司法改革基金會備份。
